臺北高等行政法院判決
　　　　　　　　　　　　　　　　　　94年度訴字第000143號
　　　　　　　　　　　　　　　.
原　　　告　甲○○
被　　　告　內政部警政署
　　　　　　入出境管理局
代　表　人　吳振吉（局長）
訴訟代理人　丙○○
　　　　　　乙○○
上列當事人間因大陸地區人民進入臺灣地區許可辦法事件，原告
不服內政部中華民國93年12月 8日台內訴字第0930003075號訴願
決定，提起行政訴訟，本院判決如下：
    主  文
原告之訴駁回。
訴訟費用由原告負擔。
    事  實
壹、事實概要：
    緣原告與大陸地區人民夏荷燕（女，西元1957年 7月10日生
    ）在大陸地區登記結婚，嗣夏荷燕申請來臺探親，於民國（
    以下同）92年12月14日入境，經被告所屬中正國際機場服務
    站人員進行面談。經面談結果，被告認為雙方有虛偽結婚之
    情事，乃依行為時（以下同）大陸地區人民進入臺灣地區許
    可辦法第17條第1項第7款及行為時（以下同）大陸地區人民
    及香港澳門居民強制出境處理辦法第4條第1項規定，以92年
    12月14日境正字第0920140395號處分書拒絕夏荷燕入境及撤
    銷原核發之旅行證，並強制出境。原告不服，提起訴願，遭
    駁回後，遂向本院提起行政訴訟。
貳、兩造聲明：
一、原告聲明：求為判決訴願決定及原處分均撤銷。
二、被告聲明：求為判決駁回原告之訴。
、兩造爭點：
    夏荷燕入境時，被告所屬中正國際機場服務站人員進行面談
    。經面談結果，被告認為原告與夏荷燕雙方有虛偽結婚之情
    事，乃拒絕夏荷燕入境及撤銷原核發之旅行證，並強制出境
    。原告提起本件行政訴訟，是否為適格之當事人？
一、原告陳述：
１、有否見過夏荷燕之父母，原告與夏荷燕雙方說詞不同。
    答：當時去到夏荷燕家裏時，有簡單的請客，她父母不在家
    ，有兩位親戚在場，原告誤認是她父母，才說見過她父母。
    是夏荷燕疏忽關係，有需要改進，介紹清楚以後，才不會有
    問題。
２、原告稱衣服是自己洗；夏荷燕稱幫原告洗衣服。
    答：洗衣服事情，原告有自己洗，也有夏荷燕幫原告洗。
３、宴客部分，原告稱買現成的；夏荷燕稱自己煮的。
    答：有買現成的，夏荷燕嫌少，再買來自己煮。
４、有否送機供述不同：原告稱夏荷燕和另一友人送至渡船口，
    夏荷燕稱只有她和原告二人。
    答：原告和夏荷燕及另二友人一起走，快到渡船口時，夏荷
    燕要原告與她一起走在前面，可以說前面只有原告和夏荷燕
    在一起。
５、原告前稱在夏荷燕家住四天三夜，後改口說沒住過夏荷燕家
    ，是和黃如鎮一起住賓館。
    答：是和黃如鎮一起住賓館，一到早上就到夏荷燕家，再一
    起去辦公證結婚，可以說這幾天兩邊都有去，住在賓館，也
    住在夏荷燕家。
６、「問：有沒有送夏荷燕聘禮？答：沒有。只有送夏荷燕一個
    手機。」
    答：夏荷燕本意不收聘禮，所以只有送夏荷燕一個手機，以
    表誠意。
    「問：這次機票是誰買的？答：夏荷燕花了四萬人民幣給介
    紹人。是她自己買的。」
    答：原告不知道朋友為何要介紹大陸新娘，經過這件事情才
    知道，原來是好朋友不懷好意，為了要賺到新娘子的介紹費
    ，又不知道要領重點，才鬧這笑話。
    「問：那進來臺灣如何生活？答：黃如鎮要介紹夏荷燕去樹
    林市場賣菜。」
    答：並不知道大陸新娘嫁到臺灣要三年六個月後才能夠賺錢
    ，原告聽信不會作媒的朋友的話。
    「問：將依規定拒絕夏荷燕入境。答：同意。」
    答：既然出入境人員不幫忙，原告又能如何，又能怎樣。
７、綜上所述，爰請判決如原告訴之聲明。
二、被告陳述：
(一)、被告為該處分之理由與依據，以及對原告所提書狀內容之答
    辯，謹臚陳析述如下：
１、面談經過部分：
(1)、被告為尋求真相，基於職權，針對大陸地區配偶實施入境前
    之面談。本案在被告於中正國際機場服務站進行。經面談後
    認定其有虛偽結婚之事實，理由如下：
、有否見過夏荷燕之父母，原告與夏荷燕雙方說詞不同。
、原告稱在大陸時衣服是自己洗；夏荷燕稱幫原告洗衣服。
、宴客部分，原告稱買現成的；夏荷燕稱自己在家煮。
、有否送機，供述不同：原告稱夏荷燕和另一朋友，送至渡船
　　口；夏荷燕稱就她和原告二人，沒有第三人。
、原告前稱在夏荷燕家住四天三夜，後又改口說沒住過夏荷燕
    家，是和另一黃先生住賓館。
、原告於面談時即供稱，此次來臺機票是夏荷燕給介紹人，是
    她自己買的。並稱夏荷燕入境後，將由他人介紹至市場賣菜
    。
(2)、綜上所述，雙方說法差異甚大。按常理，男女雙方結婚後，
    應對其新婚生活，歷歷在目才是，況且本案係兩岸間之聯姻
    ，交通未如國內便捷，其相處時間受限，更會珍惜彼此間相
    聚時刻，對兩人之相聚時之日常生活點滴，竟有如此大的不
    同，令人詫異。再者，關於有否至夏荷燕家中居住，如此重
    大事實，竟離譜地前後不一致。依據經驗法則判斷，其有虛
    偽結婚情事，依法撤銷原告之大陸地區配偶入境許可，並執
    行強制出境，非恣意妄為，該行政處分應為適法妥當。
(3)、本件面談係國境線上即時面談，為使國境線通關迅暢且兼顧
    國家安全，各項處分均須明快迅速，不容刻緩。被告於實施
    面談前，均曾明確告知當事人雙方據實陳述，以及不實回答
    之法律效果。全程面談亦由當事人以自由意志回答，未限制
    時間、未以非法方式取得其陳述。面談中各項問題均載於面
    談紀錄，結束後並請當事人親閱確認無訛後簽名捺印。
２、被告依法不予許可原告之入境許可處分並無不當：
    經面談後，被告發現兩人之供述有諸多不合理之處，懷疑其
    係虛偽結婚來臺，即依照大陸地區人民進入臺灣地區許可辦
    法第17條第l項第7款規定，有事實足認係通謀而為虛偽結婚
    者，撤銷其入境許可，並根據強制出境處理辦法第4條第l項
    規定，在臺灣地區陸上，查獲依法得強制出境之大陸地區人
    民，治安機關得於查無其他犯罪事實後，逕行強制出境。
(二)、綜上所述，原告申請入境臺灣地區，被告不予許可，並無不
    法，亦無不當之處。爰請判決如被告答辯之聲明。
    理  由
一、經查，本件原告與大陸地區人民夏荷燕 （女，西元1957年7
    月10日生）在大陸地區登記結婚，嗣夏荷燕申請來臺探親，
    於92年12月14日入境，經被告所屬中正國際機場服務站人員
    進行面談。經面談結果，被告認為雙方有虛偽結婚之情事，
    乃依大陸地區人民進入臺灣地區許可辦法第17條第1項第7款
    及大陸地區人民及香港澳門居民強制出境處理辦法第4條第1
    項規定，以92年12月14日境正字第0920140395號處分書拒絕
    夏荷燕入境及撤銷原核發之旅行證，並強制出境。
二、惟查，本件遭受拒絕入境及撤銷原核發之旅行證，並強制出
    境行政處分之人為夏荷燕，而非原告，二者究屬不同之權利
    義務主體，原告既非受行政處分人，亦難謂係本件拒絕入境
    及撤銷原核發之旅行證，並強制出境行政處分之直接利害關
    係人，竟以原告名義提起訴願，於法自有未合，訴願決定機
    關未予不受理，而實體駁回原告之訴願，容有未洽，但原告
    復提起本件行政訴訟，請求撤銷訴願決定及原處分，顯屬當
    事人（原告）不適格，應予駁回。
據上論結，本件原告之訴為無理由， 爰依行政訴訟法第98條第3
項前段判決如主文。
中　　華　　民　　國　　94　　年　  11  　月　　 2    日
   　　　　　                第四庭審判長法  官 徐瑞晃
             　　　　　                  法  官 李得灶
                       　　　　　        法  官 吳慧娟
上為正本係照原本做成。
如不服本判決，應於送達後20日內，向本院提出上訴狀並表明上
訴理由，如於本判決宣示後送達前提起上訴者，應於判決送達後
20日內補提上訴理由書（須按他造人數附繕本）。
中　　華　　民　　國　　94　　年　  11    月     2    日
                                         書記官 劉道文
